【裁判字號】    95,上訴,3696
【裁判日期】    951222
【裁判案由】    毒品危害防制條例
【裁判全文】
臺灣高等法院刑事判決                95年度上訴字第3696號
上  訴  人  臺灣板橋地方法院檢察署檢察官
上  訴  人
即  被  告  乙○○
法律 扶助
選任辯護人  劉大新律師
上列上訴人因被告違反毒品危害防制條例案件，不服臺灣板橋地
方法院95年度訴字第2097號，中華民國95年9月6日第一審判決（
起訴案號：臺灣板橋地方法院檢察署95年度偵字第7966號），提
起上訴，本院判決如下：
    主  文
上訴駁回。
    事  實
一、乙○○前因詐欺案件，經本院以88年度上易字第423 號判決
    判處有期徒刑十月確定，於民國（下同）90年12月19日執行
    完畢；又因詐欺案件，經臺灣桃園地方法院以89年度易字第
    1191號判決判處有期徒刑二年二月確定，入監執行後，於94
    年6 月14日假釋出獄，交付保護管束至94年12月10日期滿未
    經撤銷而以已執行完畢論。詎猶不知悛悔，緣因蔡家琪（綽
    號「小魚兒」）為乙○○友人之妹，蔡家琪與乙○○並均染
    有施用第二級毒品甲基安非他命之惡習，乙○○乃向真實年
    籍姓名不詳綽號「小安」之成年女子購買第二級毒品甲基安
    非他命欲供己施用，嗣因見販賣毒品有利可圖，明知甲基安
    非他命係毒品危害防制條例第2 條所列管之第二級毒品，不
    得非法持有、轉讓、販賣，竟基於意圖營利販賣第二級毒品
    甲基安非他命之概括犯意，(一)於95年2 月18日凌晨1時7許，
    經蔡家琪以0000000000號行動電話撥打至乙○○使用之0000
    000000號行動電話，向乙○○表示欲購買4 公克之甲基安非
    他命，並以新臺幣（下同）1萬4千元之價格與乙○○達成合
    意後，雙方乃約定稍晚在臺北縣泰山鄉○○路○ 段123巷3號
    5 樓乙○○住處附近之「小北百貨」前交易，惟因雙方未依
    約前往約定地點取交而未遂。(二)於95年3 月23日中午12時33
    分許，經蔡家琪以0000000000號行動電話撥打至乙○○使用
    之0000000000 號行動電話，向乙○○表示欲購買1兩之甲基
    安非他命，並以6萬8千元之價格與乙○○達成合意後，雙方
    乃約定半小時後在上址「小北百貨」前交易，至同日下午1
    時28分許，蔡家琪隨即與真實年籍姓名不詳之成年男性友人
    一同前往上開約定地點，由該男性友人再以上開電話與乙○
    ○聯絡確認地點後，乙○○遂將第二級毒品甲基安非他命1
    兩販賣予蔡家琪，並向蔡家琪收取現金6萬8千元。嗣因警方
    已對蔡家琪所使用之上開行動電話實施通訊監察，而陸續查
    知上情，並於95年3 月29日下午持搜索票在臺北縣板橋市○
    ○街1 之1號5樓搜索查獲蔡家琪，並在蔡家琪之手提包內起
    出蔡家琪前開向乙○○購買而施用剩餘之第二級毒品甲基安
    非他命2 包（合計淨重1.2532公克，經取樣0.1274公克鑑定
    ，餘1.1258公克），因而循線於同日晚間9 時許，在臺北縣
    泰山鄉○○路○段123巷內查獲乙○○，並在乙○○所騎乘之
    機車內起出HYUNDAI牌行動電話壹具（含門號0000000000號S
    IM卡1張）。
二、案經板橋憲兵隊移請臺灣板橋地方法院檢察署檢察官偵查起
    訴。
    理  由
壹、有罪部分
甲、證據能力部分
一、按刑事訴訟法第159條第1項規定：「被告以外之人於審判外
    之言詞或書面陳述，除法律有規定外，不得作為證據。」，
    旨在保障被告之反對詰問權，排除具有虛偽危險性之傳聞證
    據，以求實體真實之發現。而所謂法律有規定者，即包括同
    法第159 條之1至之5所規定傳聞證據具有證據能力之例外情
    形。是證人蔡家琪之警詢筆錄，如有刑事訴訟法第159 條之
    1至之5所規定傳聞證據具有證據能力之例外情形，自得作為
    證據，非謂證人蔡家琪之警詢筆錄為審判外之陳述，一律視
    為無證據能力。查，證人蔡家琪於警詢所為之陳述與審判中
    所言不符，然證人蔡家琪於警詢中陳述並無欠缺任意性之情
    事，其上開警詢陳述，係在案發後不久較少衡量自身與被告
    乙○○利害關係之情況下所為，且與通訊監聽資料所示事實
    相符，與審判中陳述相比較，應具有較可信之特別情況，其
    上開陳述亦為證明本件犯罪事實所必要，依刑事訴訟法第15
    9條之2規定，得為證據。
二、紀錄證人蔡家琪於95年2月18日凌晨1時7分許、同年3月23日
    中午12時33分許、同年3 月23日下午1時28分許，利用00000
    00000 號行動電話撥打至被告使用之0000000000號行動電話
    與被告通聯情形之監聽錄音帶，其中證人蔡家琪有關交易毒
    品之陳述內容即為構成犯罪之事實，核其陳述之性質並非傳
    聞證據，無須受刑事訴訟法第159條第1項所定傳聞證據排除
    法則之拘束，且上開通訊監聽資料係警方依臺灣宜蘭地方法
    院檢察署檢察官所核發之95年宜板東樂聲監續字第000081號
    通訊監察書執行通訊監察所得之證據，有通訊監察書在卷可
    佐，無違法取證之瑕疵，自得為證據。
乙、實體部分
一、訊據上訴人即被告乙○○矢口否認有何販賣第二級毒品甲基
    安非他命之犯行，辯稱：伊之前確實有用電話跟蔡家琪聯絡
    ，但都只是互相詢問安非他命的價格而已，並沒有販賣安非
    他命給蔡家琪；伊與蔡家琪在95年3 月23日的通話內容，是
    蔡家琪問伊這邊安非他命1 兩多少錢，後來蔡家琪有帶朋友
    來，伊有給蔡家琪的朋友5 公克的安非他命，但沒有跟他收
    錢，算是送給蔡家琪朋友的；查獲當天蔡家琪打電話給伊時
    ，伊聽到蔡家琪旁邊有男生的聲音，覺得怪怪的，所以想把
    東西帶到朋友那裡，結果一下樓就被警察查獲云云。
二、惟查：
  (一)被告雖否認有販賣第二級毒品甲基安非他命予證人蔡家琪之
    犯行，惟證人蔡家琪於警詢中證稱：在我手提包內查獲的甲
    基安非他命是向綽號「阿興」的男子購買，最近5 天內購買
    的，約在臺北縣泰山鄉○○路小北百貨對面交易，我都是用
    我手機0000000000號撥打行動電話給「阿興」，「阿興」就
    是乙○○等語（見偵查卷第12頁），其於原審審理中亦證稱
    ：我施用的安非他命是向被告拿的，我打電話給他，約在明
    志路的小北百貨拿給我，95年3 月23日通訊監聽譯文的內容
    是我要跟被告拿安非他命，數量就是像電話裡所說的，這也
    是我朋友要我幫他問的，價錢就是像電話裡所講的，地點就
    是在小北百貨交貨，這次有拿到貨，是我朋友跟我一起去拿
    的等語（見原審95年8月23日審判筆錄第9、10頁），而證人
    蔡家琪所使用之0000000000 號行動電話於95年3月23日中午
    12時33分許撥打至被告所使用之0000000000號行動電話，其
    通話內容為：「被告：喂！
    證人蔡家琪：我問你喔，你們那裡1兩要多少？
    被告：1個…6萬8。
    證人蔡家琪：68喔，好，我待會過去拿1兩。
    被告：妳多久會到？
    證人蔡家琪：好啦！我剛才在換衣服，現在已經準備好了，
                差不多半小時內就會到了。
    被告：要拿1個喔！
    證人蔡家琪：對，幫我半個半個裝1袋。
    被告：好，妳不要跟妳朋友講喔！
    證人蔡家琪：好。
    被告：妳知道現在漲很多了嗎？
    證人蔡家琪：我知道我知道。
    被告：每次都說妳知道還到處亂講。
    證人蔡家琪：好啦！拜拜！」，後於同日下午1時28分許，
    被告所使用之上開行動電話再撥打至證人蔡家琪所使用之上
    開行動電話，其通話內容為：「
    某男子：喂！
    被告：喂！怎麼沒有看見你們。
    某男子：有啊！她走過去走進去了。
    被告：不是啦！我在明志路上ㄋㄟ！
    某男子：你在明志路上，她說妳叫她…她在OK那一條裡面啊
            ！
    被告：好，我走過去！」等語，有通訊監聽譯文1 份在卷可
    稽，核與證人蔡家琪證述之情節大致相符，另將在證人蔡家
    琪手提包內查獲之顆粒2 包送請憲兵司令部刑事鑑識中心鑑
    定結果，送鑑之顆粒均有甲基安非他命成分，合計淨重1.25
    32公克，取樣0.1274公克，餘1.1258公克，亦有憲兵司令部
    刑事鑑識中心95年4月11日（95）安鑑字第00552號鑑驗通知
    書1 紙附卷可參，足見被告確有於95年3月23日下午1時28分
    許，在臺北縣泰山鄉○○路「小北百貨」附近，交付重量達
    1 兩之第二級毒品甲基安非他命予證人蔡家琪。至證人蔡家
    琪雖證稱不知當日其友人是否有交付金錢予被告，被告亦辯
    稱當日並未向證人蔡家琪或其友人收取對價云云，惟以被告
    交付予證人蔡家琪之第二級毒品甲基安非他命重量達1 兩，
    依渠等先前之電話通話內容可知，市價高達6萬8千元，價值
    不斐，被告豈有無償贈與他人之可能，輔以上開證人蔡家琪
    與被告之通話內容可知，證人蔡家琪所言「68喔，好，我待
    會過去拿1 兩」之意乃係同意被告所開之價錢，而非單純向
    被告詢價而已，益徵該次毒品交易確係具有對價關係無疑，
    被告雖於本院審理時辯稱：伊僅是向證人蔡家琪表示若其朋
    友有需要，伊可以帶他們去買或幫他們買，但是後來證人蔡
    家琪及其友人並未帶錢來，所以伊就拿4、5克的安非他命送
    給證人蔡家琪之友人，並無買賣的問題等語，但查，被告與
    證人蔡家琪及其朋友並非熟識，再者，毒品屬於違禁品且取
    得不易，價格又甚為昂貴，被告豈有可能在此種情形下輕易
    將第二級毒品安非他命無償贈與證人蔡家琪之友人，是被告
    辯稱並未收取對價一節，顯與常情有悖，自無可採。
  (二)又證人蔡家琪於原審審理中證稱：95年2 月18日的通話內容
    應該是我朋友叫我幫他問的，內容是在講安非他命，有講好
    價錢，但是後來沒有拿到毒品等語（見原審95年8 月23日審
    判筆錄第9 頁），而證人蔡家琪所使用之0000000000號行動
    電話於95年2 月18日凌晨1時7分許撥打至被告所使用之0000
    000000號行動電話，其通話內容為：「
    證人蔡家琪：我小魚兒啦！我問你喔，4 克1萬4可以處理嗎
                ？
    被告：這樣1克多少？
    證人蔡家琪：等於說41，2萬8，只是8克而已。
    被告：你說4克1萬4，8克2萬8喔，沒關係，你要的話這樣算
          給妳。
    證人蔡家琪：我要。
    被告：妳拿去試看看。
    證人蔡家琪：那我要去哪裡找你？
    被告：妳到小北那邊打給我。
    證人蔡家琪：哪一個小北？
    被告：泰山，妳上次來的那一個小北，妳到的時候打給我。
    」，有通訊監聽譯文1 份在卷可佐，由被告於通話中所說「
    妳要的話這樣算給妳」及證人蔡家琪立刻答以「我要」等語
    可知，證人蔡家琪並非單純向被告詢問當時之市場行情，而
    係在與被告磋商毒品之交易價格，雙方最後並以4 公克甲基
    安非他命1萬4千元之價格成交，同時約定在被告住處附近之
    「小北百貨」前交易，是被告辯稱證人蔡家琪僅係向其詢價
    一節，亦無可採。因之，被告既已與證人蔡家琪就毒品交易
    之數量、價格及交易之地點達成合意，自已屬著手於犯罪行
    為之實施，其後雖因雙方並未依約前往約定地點取交而未完
    成交易，仍無礙於被告販賣第二級毒品安非他命未遂罪刑之
    成立。
  (三)又被告以上開價額連續販賣甲基安非他命2 次予他人之事實
    ，已可認定，然其究竟有自差價中獲利若干，因被告否認犯
    罪，及毒品乃屬違禁物品，無可信公定之市場交易價格可查
    ，以致無法確切查明被告所販售毒品之實際進價，並計算其
    獲利數額。惟徵以甲基安非他命毒品價格昂貴，取得不易，
    且毒品危害防制條例第4條第2項所定販賣第二級毒品甲基安
    非他命之法定刑為無期徒刑或七年以上有期徒刑，得併科七
    百萬元以下罰金，刑責甚重，加以有關機關查緝甚嚴，風險
    甚高，被告與證人蔡家琪間並非至親，倘若無利可圖，被告
    豈有一再甘冒被查緝法辦重刑之危險，平白轉手他人之可能
    ，足認被告販入毒品甲基安非他命之價格必較售出價格低廉
    。再自卷附之被告與證人蔡家琪之通訊監聽譯文內容觀之，
    被告與證人蔡家琪間為一般交情，證人蔡家琪以電話向被告
    購買毒品，並約定地點進行交易之過程，與一般通常商品買
    賣之交易情節並無二致，而與一般吸毒者間可能基於情誼，
    未有營利意圖，一時互通有無之轉讓情形不同，是被告上開
    出售甲基安非他命之各次行為，每次應均係高於進價出售，
    並有從中賺取價差牟利之意圖，乃屬合理之認定，是被告上
    開出售甲基安非他命予證人蔡家琪之行為，均有營利意圖，
    亦堪認定。此外，並有HYUNDAI牌行動電話1具（含門號0000
    000000號SIM卡1張）扣案可資佐證，綜上，被告所辯，均無
    可採，本件事證明確，被告犯行應堪認定。
  (四)又被告辯護人於本院審理時辯稱：被告於板橋憲兵隊受訊問
    時，曾向承辦人員供出毒品來源並製作檢舉筆錄在案，被告
    所述是否屬實，攸關其有無毒品危害防制條例第17條得減輕
    其刑之適用等語，惟查，本案偵辦人員雖經被告提供其販賣
    毒品上游行動電話之門號乙支，惟偵辦人員據此聲請通信監
    察時業已有其他單位正實施監察中，故本案偵辦人員無從向
    上實施追查，此有國防部憲兵司令部宜蘭憲兵隊95年11月17
    日憲宜（3）字第0950000738號函1份附卷可稽，是被告所供
    出之毒品上游縱使後來遭查獲，亦屬其他偵查機關根據其他
    線報另案偵查破獲，與被告於本案主動供出上游無涉，是被
    告所辯縱然屬實，本件亦無毒品危害防制條例第17條之適用
    餘地，自不能據此而為被告減輕刑責之事由，附為敘明。
三、查被告行為後，刑法業於94年2月2日經總統以華總一義字第
    09400014901 號令修正公布，並於95年7月1日施行，參酌最
    高法院95年5月23日刑事庭第8次會議決議，新刑法第2條第1
    項之規定，係規範行為後法律變更所生新舊法律比較適用之
    準據法，於新刑法施行後，應適用新刑法第2條第1項之規定
    ，為「從舊從輕」之比較。另於比較時應就罪刑有關之共犯
    、未遂犯、想像競合犯、牽連犯、連續犯、結合犯，以及累
    犯加重、自首減輕暨其他法定加減原因（如身分加減）與加
    減比例等一切情形，本於統一性及整體性原則，綜其全部罪
    刑之結果而為比較。（一）修正後刑法刪除第56條連續犯之
    規定，此項刪除雖非犯罪構成要件之變更，但顯已影響行為
    人刑罰之法律效果，自屬法律已有變更，是於新法施行後，
    被告所為上開數行為，即應分論併罰，經比較新舊法結果，
    以被告行為時之舊法較為有利於被告；（二）修正後刑法第
    47條第1 項累犯之規定雖亦同時修正變更，惟依被告之前科
    紀錄，無論依修正前、後刑法第47條之規定均構成累犯，並
    無有利不利，因之，經綜其全部罪刑之結果而為比較，修正
    後之刑法並無較有利於被告之情形，依修正後刑法第2條第1
    項前段規定，一體適用修正前刑法之規定，先予敘明。
四、按「已著手於犯罪行為之實行而不遂者，為未遂犯，刑法第
    25條第1 項定有明文。所謂著手係指犯罪行為人對於犯罪構
    成事實開始實行而言，上訴人既有販賣安非他命之故意，且
    與購買者林○興談妥數量、價格，並約定交易地點，達成契
    約之合致，已經著手於犯罪行為之實行，嗣雖未及取交安非
    他命，即為警查獲，致其第二次之販賣行為未得逞，仍應論
    以販賣罪之未遂犯」最高法院87年度台上字第2005號判決意
    旨可資參照。查，證人蔡家琪於95年2 月18日凌晨1時7分許
    致電被告，已與被告在電話中談妥該次毒品交易之數量、價
    格及交易地點，已如前述，是被告既有販賣甲基安非他命之
    故意，且與購買者談妥數量、價格，並約定交易地點，達成
    契約之合致，已經著手於犯罪行為之實施，是核被告就犯罪
    事實(一)所為，係犯毒品危害防制條例第4 條第6項、第2項之
    販賣第二級毒品未遂罪；就犯罪事實(二)所為，係犯毒品危害
    防制條例第4條第2項之販賣第二級毒品既遂罪。又被告於販
    賣第二級毒品甲基安非他命前後持有第二級毒品甲基安非他
    命之低度行為，應為販賣之高度行為所吸收，不另論罪。又
    被告先後2 次販賣第二級毒品甲基安非他命既遂及未遂之犯
    行，時間緊接，所犯係構成要件相同之罪，顯係基於概括犯
    意反覆為之，為連續犯，應依修正前刑法第56條規定論以連
    續販賣第二級毒品既遂一罪，除法定刑為無期徒刑部分依法
    不得加重外，並加重其刑。又被告前因詐欺案件，經本院以
    88年度上易字第423號判決判處有期徒刑十月確定，於90年1
    2 月19日執行完畢；又因詐欺案件，經臺灣桃園地方法院以
    89年度易字第1191號判決判處有期徒刑二年二月確定，入監
    執行後，於94年6 月14日假釋出獄，交付保護管束至94年12
    月10日期滿未經撤銷而以已執行完畢論等情，此有本院被告
    前案紀錄表1 份在卷可憑，其受有期徒刑之執行完畢後，五
    年以內再犯本件有期徒刑以上之罪，為累犯，除法定刑為無
    期徒刑部分依法不得加重外，應依修正前刑法第47條之規定
    加重其刑，並遞加重之。
五、原審以被告連續販賣第二級毒品犯行，事證明確，而適用毒
    品危害防制條例第4條第2項、第18條第1項前段、第19條第1
    項，刑法第2條第1項前段、第11條、修正前刑法第56條、第
    47條，並審酌被告販賣毒品甲基安非他命予他人，不僅戕害
    他人身心，亦對社會治安造成危害，且販賣之數量非微，犯
    罪後並否認犯行未見悔意，兼衡其犯罪之動機、目的，販賣
    之對象僅1人，次數僅有2次等一切情狀，就此部分犯行判處
    有期徒刑八年，並說明：在證人蔡家琪手提包內查獲之甲基
    安非他命驗餘淨重1.1258公克，係第二級毒品，有上開鑑驗
    定通知書1 份在卷可稽，並為認定被告有罪事實之證據，不
    問屬於被告與否，均應依毒品危害防制條例第18條第1 項前
    段規定，併予宣告沒收銷燬之；至鑑驗所耗損之毒品，既已
    滅失，自無庸宣告沒收銷燬。又上開於證人蔡家琪手提包內
    查獲毒品之外包裝袋2 個，已因交付予證人蔡家琪而非屬被
    告所有，又非違禁物，自無從併予宣告沒收或沒收銷燬之。
    次按刑法沒收之物，雖指原物，但金錢為代替物，重在兌換
    價值，而不在原物，自難拘泥於沒收原物之理論，認沒收販
    賣毒品所得之金錢，以當場查獲扣押者為限，且毒品危害防
    制條例第19條第1項之規定，係刑法第38條第1項第3款、第3
    項但書所指之特別規定，政府為肅清毒品，貫徹禁政，既設
    專條，採義務沒收主義，揆諸立法意旨，當不致有此限制，
    故販賣毒品所得之金錢，苟能認定其係販賣毒品所得之款（
    例如販毒所得之款，業經消費寄託或消費借貸與他人，則應
    認該販毒所得之款仍屬存在），不以當場查獲扣押者為限，
    此有最高法院66年度第8 次刑事庭會議決議可參。是依前開
    決議意旨，販賣毒品所得之金錢，無論已否扣案，如仍屬存
    在，即應依法沒收。是被告販賣第二級毒品甲基安非他命所
    得財物共計6萬8千元（未扣案），均應依毒品危害防制條例
    第19條第1 項之規定宣告沒收，惟如全部或一部不能沒收時
    ，依同條項之規定，應以其財產抵償之。另於被告機車內查
    獲之HYUNDAI牌行動電話1具（含門號0000000000號SIM卡1張
    ），係被告所有，供犯罪所用之物，亦應依毒品危害防制條
    例第19條第1 項之規定宣告沒收之（因已扣案，無全部或一
    部不能沒收之問題，故不另諭知如全部或一部不能沒收時，
    追徵其價額）。至於被告機車內查獲之安非他命、海洛因、
    葡萄糖粉、電子磅秤、分裝袋、電子計算機、WINII 牌行動
    電話1 具（含0000000000號門號SIM卡1張），被告供稱係供
    其施用毒品或平日工作、聯絡所用之物，均與被告所犯本罪
    無何直接關連，自均無從併予宣告沒收銷燬或沒收，經核原
    判決上開認事用法，洵無違誤，被告就此部分仍執陳詞否認
    犯罪而指摘原判決不當，並無理由，應予駁回。
六、公訴意旨另以：被告基於販賣第二級毒品甲基安非他命之犯
    意，於95年3 月23日晚間11時58分許，接聽蔡家琪之電話，
    約定翌日出售甲基安非他命半兩予蔡家琪，因認被告此部分
    亦涉有毒品危害防制條例第4條第2項之販賣第二級毒品罪嫌
    。
七、按犯罪事實應依證據認定之，無證據不得認定犯罪事實；又
    不能證明被告犯罪者，應諭知無罪之判決；刑事訴訟法第15
    4條第2項、第301條第1項分別定有明文。另按認定犯罪事實
    應憑積極證據，倘積極證據不足以為不利於被告事實之認定
    時，即應為有利被告之認定，更不必有何有利之證據，最高
    法院30年上字第816 號著有判例，所謂「積極證據足以為不
    利被告事實之認定」，依據同院76年臺上字第4986號判例意
    旨，係指據為訴訟上證明之全盤證據資料，在客觀上已達於
    通常一般之人均不致於有所懷疑，而得確信被告確曾犯罪之
    程度；若未達到此一程度，而有合理懷疑之存在時，即無從
    為被告有罪之確信。
八、訊據被告堅詞否認此部分販賣第二級毒品甲基安非他命之犯
    行，辯稱：伊與蔡家琪在電話中只是互相詢價而已等語。經
    查，證人蔡家琪所使用之0000000000號行動電話於95年3月2
    3 日晚間11時58分許撥打至被告所使用之0000000000號行動
    電話，其通話內容為：「
    證人蔡家琪：有沒有大顆的？
    被告：沒有。
    證人蔡家琪：你沒地位了！
    被告：1次而已不要這樣啦！明天再準備好一點的給妳。
    證人蔡家琪：真的嗎？比今天的還要大顆嗎？
    被告：我盡量從裡面找比較大顆的給妳啦！
    證人蔡家琪：這樣我要半個喔！」等語，有通訊監聽譯文1
    份在卷可參，足見當次被告與證人蔡家琪並未就交易之相關
    細節，包括交易之數量、價格、交易地點等達成合意，且因
    被告當時身上並無毒品，亦未交付毒品予證人蔡家琪，是被
    告此部分之所為，自難認已著手於犯罪行為之實施，而公訴
    人亦未舉證證明被告於販入第二級毒品甲基安非他命之初，
    即具有營利之意圖，復查無其他積極證據足認被告確有此部
    分販賣第二級毒品甲基安非他命之犯行，本應為無罪之諭知
    ，惟公訴意旨認此部分與前揭論罪科刑之販賣第二級毒品甲
    基安非他命部分，有連續犯之裁判上一罪關係，原判決就此
    認無庸另為無罪之諭知，經核亦無不合。
貳、公訴不受理部分：
一、公訴意旨略以：被告於95年3 月29日，意圖販賣而持有第一
    級毒品海洛因，嗣於同日晚間9 時許，為警在臺北縣泰山鄉
    ○○路○段123巷內查獲，並扣得第一級毒品海洛因13包（起
    訴書誤載為11包，共計毛重31.16公克）、海洛因1罐（毛重
    57.84 公克）、電子磅秤1個、毒品分裝袋1大包、電子計算
    機1個、行動電話2具，因認被告另涉有毒品危害防制條例第
    5條第1項之意圖販賣持有第一級毒品海洛因罪嫌。
二、按犯罪事實應依證據認定之，無證據不得認定犯罪事實，刑
    事訴訟法第154條第2項定有明文，而認定犯罪事實應憑積極
    證據，倘積極證據不足以為不利於被告事實之認定時，即應
    為有利被告之認定，更不必有何有利之證據，最高法院30年
    上字第816 號著有判例，所謂「積極證據足以為不利被告事
    實之認定」，依據同院76年臺上字第4986號判例意旨，係指
    據為訴訟上證明之全盤證據資料，在客觀上已達於通常一般
    之人均不致於有所懷疑，而得確信被告確曾犯罪之程度；若
    未達到此一程度，而有合理懷疑之存在時，即無從為被告有
    罪之確信。次按已經提起公訴或自訴之案件，在同一法院重
    行起訴者，應諭知不受理之判決，刑事訴訟法第303條第2款
    定有明文，而訴訟上所謂一事不再理之原則，關於實質上一
    罪或裁判上一罪，亦均有其適用，最高法院60年台非字第77
    號著有判例。
三、公訴人認被告涉有此部分意圖販賣持有第一級毒品海洛因罪
    嫌，係以扣案之第一級毒品海洛因數量龐大及查獲當日被告
    所採集之尿液送驗結果並無海洛因陽性反應為其主要依據。
    訊據被告堅詞否認此部分意圖販賣持有第一級毒品海洛因之
    犯行，辯稱：伊自己有在施用海洛因，最後一次是在查獲前
    6、7天，查獲的海洛因都是自己要吸食的等語。經查：
  (一)被告於95年3月29日經警採集其尿液送驗結果，固無鴉片（
    嗎啡）反應，有憲兵司令部刑事鑑識中心95年4 月14日（95
    ）安鑑字第00594號鑑驗通知書1紙在卷可參，惟按海洛因經
    注射或吸入人體後，約百分之80於24小時內自尿中排出，一
    般而言，尿液中能否驗出嗎啡陽性反應與其投與量、投與途
    徑、採尿時間、個人體質及檢測方法之靈敏度有關，國外曾
    有文獻報導注射6 毫克之海洛因鹽酸鹽，其代謝物嗎啡之平
    均可檢出時限約為26小時，業經行政院衛生署藥物食品檢驗
    局於81年9 月8日以藥檢壹字第8114885號函述綦詳，是尿液
    中可檢出海洛因反應之平均時限為26小時，而被告自承其最
    後一次施用第一級毒品海洛因之時間為查獲採尿前6、7天，
    已超出尿液可檢出海洛因反應之時限，是其尿液未能檢出海
    洛因反應，自屬當然，是難僅憑被告所採尿液送驗後無海洛
    因陽性反應，即認被告並無施用海洛因之行為。
  (二)又經將扣案之白色粉末13包（起訴書誤載為11包）及白色粉
    末1 罐送請法務部調查局鑑定結果，送鑑白色粉末13包均含
    有第一級毒品海洛因成分，合計淨重23.50 公克，送鑑之白
    色粉末1 罐則未發現含法定毒品成分，有法務部調查局95年
    5月1日調科壹字第060011688號鑑定通知書1份附卷可佐，足
    見扣案物品中僅淨重23.50 公克之白色粉末係第一級毒品海
    洛因，此等數量尚未逾一般施用毒品者可能持有之數量，輔
    以被告於原審審理中供稱：之前用量比較大，有時1 天要用
    1錢，且海洛因如果保持的好，放1個月也可以用等語，故被
    告在顧及貨源不穩定之情況下，在其經濟能力許可之範圍內
    ，1 次購入較多數量之海洛因欲供己施用，亦屬合理，自難
    僅以被告持有之海洛因數量達20餘公克，即憑空推論被告於
    主觀上具有營利之意圖；另扣案之電子磅秤、電子計算機等
    ，均有其通常之用途，非必與販賣或意圖販賣而持有毒品有
    關，毒品分裝袋亦常為施用毒品者用以分裝毒品吸食使用，
    是此部分之扣案物品均無法證明被告於主觀上具有販賣之意
    圖，被告辯稱其持有上開海洛因係供個人吸食使用一節，應
    可採信。因之，被告此部分所為應僅構成毒品危害防制條例
    第11條第1項持有第一級毒品海洛因罪嫌。
  (三)再者，本件被告被訴基於施用第一級毒品海洛因之概括犯意
    ，自94年12月間某日起，至95年3 月22日某時許止，在臺北
    縣泰山鄉○○路○段123巷3號5樓住處，連續施用第一級毒品
    海洛因，嗣於95年3月29日晚間9時許，為警在臺北縣泰山鄉
    ○○路○段123巷內查獲，並於其所騎乘之機車行李箱內，扣
    得海洛因11 包（應為13包之誤，毛重31.16公克）、海洛因
    1 罐（毛重57.84公克）、安非他命13包（淨重79.51公克）
    、電子秤1個、安非他命分裝盒1個、吸食器1組、分裝袋1大
    包，其施用第一級毒品海洛因（包括持有第一級毒品海洛因
    ）之犯行，業據臺灣板橋地方法院檢察署檢察官於95年4 月
    28 日以95年度毒偵字第2647號提起公訴，於95年5月18日繫
    屬於原審，嗣由原審以95年度訴字第1473號審理，因認不能
    證明被告有施用第一級毒品海洛因犯行，而改依持有第一級
    毒品海洛因判處有期徒刑十月，此有臺灣板橋地方法院檢察
    署檢察官95年度毒偵字第2647號起訴書及臺灣板橋地方法院
    95 年度訴字第1473號判決書各1件在卷可稽。嗣又經本院以
    95年度上訴字第3912號判決駁回被告上訴在案，此有本院前
    開判決書附卷可稽。而本件係經公訴人於95年6 月29日以95
    年度偵字第7966 號提起公訴，並於95年7月12日繫屬原審，
    有卷附臺灣板橋地方法院檢察署95年7月11日甲○榮義95 偵
    796 6字第59064號函上之原審收狀戳可查，是被告本案所涉
    上開公訴意旨所述意圖販賣而持有第一級毒品海洛因之犯行
    ，既屬不能證明，則其持有第一級毒品海洛因之犯行，與前
    揭由臺灣板橋地方法院檢察署檢察官以95年度毒偵字第2647
    號起訴並判決之持有第一級毒品海洛因之犯罪事實相同，為
    實質上一罪之同一案件。從而，公訴人向原審重行起訴，即
    有不合，原審依照上開說明，而為不受理判決之諭知，即無
    不合。公訴人此部分上訴意旨仍以被告尿液既無呈現施用第
    一級毒品海洛因之陽性反應，復又持有數量龐大之第一級毒
    品海洛因，顯見被告所持有之第一級毒品海洛因並非供其自
    己施用而係意圖販賣無疑等語而指摘原判決。但查，此部分
    不能證明被告有販賣之意圖而持有，已如前述，其本件持有
    第一級毒品海洛因之行為，復與前揭由臺灣板橋地方法院檢
    察署檢察官以95年度毒偵字第2647號起訴並判決之持有第一
    級毒品海洛因之犯罪事實相同，為實質上一罪之同一案件，
    即屬重行起訴，原審為不受理判決之諭知，尚無違誤，公訴
    人未提何新事證證明被告確有販賣之意圖，而仍執臆測推想
    之詞，就此部分提起上訴，並無理由，應予駁回。
據上論斷，應依刑事訴訟法第368條，判決如主文。
本案經檢察官田炳麟到庭執行職務。
中    華    民    國    95    年    12    月    22    日
                  刑事第十庭    審判長法  官  劉景星
                                      法  官  李春地
                                      法  官  陳志洋
以上正本證明與原本無異。
如不服本判決，應於收受送達後十日內向本院提出上訴書狀，其
未敘述上訴之理由者並得於提起上訴後十日內向本院補提理由書
（均須按他造當事人之人數附繕本）。
                                      書記官  王韻雅
中    華    民    國    95    年    12    月    25    日
附錄：本案論罪科刑法條全文
毒品危害防制條例第4條：
製造、運輸、販賣第一級毒品者，處死刑或無期徒刑；處無期徒
刑者，得併科新臺幣一千萬元以下罰金。
製造、運輸、販賣第二級毒品者，處無期徒刑或七年以上有期徒
刑，得併科新臺幣七百萬元以下罰金。
製造、運輸、販賣第三級毒品者，處五年以上有期徒刑，得併科
新臺幣五百萬元以下罰金。
製造、運輸、販賣第四級毒品者，處三年以上十年以下有期徒刑
，得併科新臺幣三百萬元以下罰金。
製造、運輸、販賣專供製造或施用毒品之器具者，處一年以上七
年以下有期徒刑，得併科新臺幣一百萬元以下罰金。
前五項之未遂犯罰之。


司法院資訊處製作；財團法人民間司法改革基金會備份。
